【裁判字號】    99,訴,498
【裁判日期】    990525
【裁判案由】    竊盜等
【裁判全文】
臺灣臺南地方法院刑事判決               99年度訴字第498號
公  訴  人  臺灣臺南地方法院檢察署檢察官
被      告  甲○○
上列被告因竊盜等案件，經檢察官提起公訴（98年度偵字第462
號），被告於準備程序進行中就被訴事實為有罪之陳述，本院合
議庭裁定由受命法官獨任進行簡式審判程序，判決如下：
    主  文
甲○○共同以犯竊盜罪為常業，處有期徒刑貳年陸月。應於刑之
執行前，令入勞動場所強制工作參年。扣案之Ｔ型萬能鑰匙捌支
、彈簧鉗壹支、螺絲起子貳支、老虎鉗壹支、尖嘴鉗壹支、手電
筒支、開口扳手貳支、行動電話肆具（均ＭＯＴＯＲＯＬＡ牌
，Ｍ三０型、ＬＦ二０００Ｉ型、Ｖ六０型、ＳＴＡＲＴＡＣ型
各壹具）、遠傳ＳＩＭ卡貳片（卡號：00000000000
0000、00000000000000號）、泛亞ＳＩＭ卡
壹片（卡號：000000000000000號）、套筒扳手
壹支、鑰匙壹串共伍支，均沒收。
      事實及理由
一、甲○○以犯竊盜罪為常業，與梁錫和（所涉犯行業經臺灣高
    等法院高雄分院以92年度上訴字第1414號判決確定）、施哲
    森（所涉犯行業據臺灣高等法院高雄分院以93年度上訴字第
    444號判決確定）等人合組竊車勒贖集團，共同基於意圖為
    自己不法所有、常業竊盜及恐嚇取財之概括犯意聯絡，自民
    國91年4月24日起迄91年7月間止，連續於附表所示之時間、
    地點，每次以如附表所示之組合方式，共同駕駛渠等向不知
    情之邱淑芬所經營、位在臺南市○○路285號之「府城小客
    車租賃有限公司」所承租車牌號碼Y8-8425號自用小客車為
    交通工具，或駕駛其他不詳車輛尋找合適之車輛為行竊對象
    後，即由梁錫和等人（渠等分工方式詳見附表所示）持由梁
    錫和提供所有客觀上足認對人之身體、生命具危險性，可供
    兇器使用之彈簧鉗、螺絲起子、老虎鉗、尖嘴鉗及扳手等，
    及Ｔ型萬能鑰匙與手電筒等工具，竊取如附表所示被害人所
    有車號之自用小客車或自用小貨車，得手後旋將車輛駛離現
    場藏放，並由梁錫和、施哲森等人，利用前開車輛內遺留之
    名片或電話號碼，以其等所有如附表所示電話（尚有部分勒
    贖被害人連絡電話不詳），連續分別向附表所示之被害人恫
    稱：如不依指示將贖款匯入其等購得如附表所示之人頭金融
    帳戶內，則將其所有之車輛解體或棄置等語，致使如附表被
    害人欄所示除編號10、11、17、20、25外之被害人心生畏懼
    ，而分別以如附表上開編號所示金額與施哲森等人達成協議
    ，將贖款匯入上開指定人頭帳戶，另如附表編號10 、11、
    17、20、25號即丁○○等人則因未予匯款始未得逞（竊盜時
    間、地點、所竊車號、被害人姓名、贖金及匯款銀行人頭帳
    戶，均詳如附表所示）。俟己○○等人匯入指定款項後，施
    哲森等人始以電話通知前揭失竊之車輛所在，並以提款卡提
    領匯入之贖款，所得款項均由參與該次之成員朋分花用，甲
    ○○、施哲森等人並賴此收入謀生，以之為常業。嗣經警循
    線查獲梁錫和及施哲森後，由警方帶同梁錫和及施哲森前往
    渠等位於臺南市○○路305號11樓之3住處執行搜索，當場扣
    得渠等所有供犯罪所用之之Ｔ型萬能鑰匙8支、彈簧鉗1支、
    螺絲起子2支、老虎鉗1支、尖嘴鉗1支、手電筒3支、開口扳
    手2支、行動電話4具、套筒扳手1支、鑰匙1串等物，梁錫和
    及施哲森並供出甲○○所涉情節，始知上情。案經臺灣高雄
    地方法院檢察署呈請臺灣高等法院檢察署檢察長令轉臺灣臺
    南地方法院檢察署檢察官偵查起訴。
二、本件被告甲○○所犯係死刑、無期徒刑、最輕本刑為3年以
    上有期徒刑以外之罪，其於準備程序中就被訴事實為有罪之
    陳述，經法官告知簡式審判程序之旨，並聽取公訴人及被告
    之意見後，認宜為簡式審判程序，依刑事訴訟法第273條之1
    第1項規定，裁定進行簡式審判程序加以審理，則依據刑事
    訴訟法第273條之2、同法第159條第2項之規定，不適用傳聞
    法則有關限制證據能力之相關規定；並得依同法第310條之2
    之準用同法第454條之規定製作略式判決書（僅記載「證據
    名稱」），合先敘明。
三、上開犯罪事實，有下列事證足資證明：
  (一)被告於偵訊中、本院準備程序及審理時之自白。
  (二)證人即共犯梁錫和、施哲森於警詢、偵訊中所為供述及證人
    即被害人楊榮宗等31人於警詢中之供述。
  (三)乙○○提出之阿里山農會匯款委託書影本、蔡宗熙郵局帳號
    00000000000000號帳戶開戶資料及交易明細表、提款機提領
    人錄影翻拍照片。
  (四)門號0000000000號通聯紀錄、蔡財利警詢筆錄、蔡財利郵局
    帳號0000000000000號開戶資料、交易明細表及被害人戊○
    ○之匯款執據。
  (五)臺灣高雄地方法院91年度訴字第2517號卷所附扣押筆錄及扣
    押物品清單。
四、按被告行為後，刑法業於94年2月2日修正公布，95年7月1日
    起施行。按「行為後法律有變更者，適用行為時之法律，但
    行為後之法律有利於行為人者，適用最有利於行為人之法律
    」，修正後刑法第2條第1項定有明文。此條規定係規範行為
    後法律變更所生新舊法比較適用之準據法，本身尚無新舊法
    比較之問題，於新法施行後，應一律適用新法第2條第1項之
    規定，為「從舊從輕」之比較，先予敘明，再按本次法律變
    更，比較時應就罪刑有關之共犯、未遂犯、想像競合犯、牽
    連犯、連續犯、結合犯，以及累犯加重、自首減輕暨其他法
    定加減原因（如身分加減）與加減例等一切情形，綜其全部
    罪刑之結果而為比較（最高法院95年5月23日95年第8次刑事
    庭會議決議參照）。查：
  (一)被告行為時刑法第28條原規定：「二人以上共同『實施』犯
    罪之行為者，皆為共同正犯」。被告行為後該條修正為：「
    二人以上共同『實行』犯罪之行為者，皆為共同正犯」。將
    舊法之「實施」修正為「實行」。原「實施」之概念，包含
    陰謀、預備、著手及實行等階段之行為，修正後僅共同實行
    犯罪行為始成立共同正犯。是新法共同正犯之範圍已有限縮
    ，排除陰謀犯、預備犯之共同正犯（但未排除共謀共同正犯
    ）。新舊法就共同正犯之範圍既有變動，自屬犯罪後法律有
    變更，而非僅屬純文字修正，自有新舊法比較適用之問題，
    且倘比較結果並無有利或不利之情形，即應依刑法第2條第1
    項前段之規定，適用行為時之法律，方為適法（最高法院96
    年度台上字第934號、第1037、第1323號、第2566號判決意
    旨參照）。本件被告與共犯梁錫和、施哲森，於新法、舊法
    ，均構成共同正犯，上述刑法第28條之修正內容，對被告並
    無較有利，依刑法第2條第1項前段之規定，應適用修正前刑
    法第28條規定；
  (二)修正後刑法第56條連續犯之規定業經刪除，則被告之犯行，
    因行為後新法業已刪除連續犯之規定，此刪除雖非犯罪構成
    要件之變更，但顯已影響行為人刑罰之法律效果，自屬法律
    有變更，依新法第2條第1項規定，比較新舊法結果，仍應適
    用較有利於被告之行為時法律即修正前刑法論以連續犯；
  (三)修正前刑法第55條關於牽連犯規定犯一罪而其方法或結果之
    行為犯他罪名者，從一重處斷；而修正後已刪除該規定，被
    告所涉犯罪若有牽連犯關係，當以修正前刑法之規定較有利
    於被告；
  (四)又修正後刑法業已刪除第322條常業竊盜罪之規定。故基於
    常業竊盜之犯意而犯數同一竊盜罪名，依修正前刑法第322
    條規定，為常業竊盜罪一罪；但依修正後規定，則已無常業
    竊盜罪可資適用，即應將各次竊盜犯行以數罪併合處罰。惟
    如竊盜行為有2次以上者，因數罪併罰之結果，其定執行刑
    之上限係各宣告刑合併之刑期以下（但不得逾30年），而以
    刑法第320條竊盜罪之法定刑為有期徒刑5年以下觀之，理論
    上即可能達10年以下（此為2次竊盜犯行之情形，如為3次以
    上，則依此類推），顯已重於修正前刑法第322條常業竊盜
    罪所規定之有期徒刑7年以下（1年以上）之法定刑。是以在
    此種情形下，自以適用修正前常業竊盜罪之規定較為有利（
    參照高等法院暨所屬法院因應新修正刑法施行座談會研討意
    見）。
  (五)經上開所示個別比較新舊法及依最高法院24年上字第4634號
    判例就罪刑有關之一切情形綜其全部之結果而為比較後，仍
    以適用修正前刑法上開規定，較有利於被告，是依前開說明
    ，自應適用該等修正前刑法之規定處斷。
五、被告夥同共犯梁錫和、施哲森等人，自91年4月24日起迄91
    年7月間止，連續竊取他人之自用小客車或自用小貨車共計3
    1部，且用以恐嚇取財，顯係以竊盜為常業，並賴以維生無
    訛。核被告所為，係犯刑法第322條之常業竊盜罪及刑法第3
    46條第1項之恐嚇取財罪，被告向車主恐嚇勒贖未得款犯行
    ，則係犯刑法第346條第2項、第1項之恐嚇取財未遂罪。被
    告與共犯梁錫和、施哲森等人就附表一所示竊盜勒贖犯行，
    有犯意聯絡及行為分擔，為共同正犯。被告先後多次恐嚇取
    財、恐嚇取財未遂犯行，時間緊接，所犯基本罪名相同，顯
    係基於概括之犯意反覆為之，應依修正前刑法第56條連續犯
    之規定論以較重之恐嚇取財既遂罪一罪。而被告所犯常業竊
    盜、恐嚇取財2罪間，有方法結果之牽連關係，應從一重依
    常業竊盜罪處斷。又被告係以竊盜所得恃以維生，為常業竊
    盜犯，業如前述，應併依竊盜犯贓物犯保安處分條例第3條
    第1項、第4條之規定，諭知於刑之執行前，令入勞動場所強
    制工作3年。爰審酌被告正值青壯，竟不思以勞力謀生，任
    意竊取他人車輛以為恐嚇獲取財物等犯罪手法，及其前後竊
    取車輛達31部，造成被害人財物嚴重損害，其犯後逃亡，於
    通緝後始為警緝獲，惟於到案後始終坦承犯行，態度尚稱良
    好等一切情狀，本院認檢察官求處有期徒刑2年6月尚屬適當
    ，爰量處如主文所示之刑。扣案之Ｔ型萬能鑰匙8支、彈簧
    鉗1支、螺絲起子2支、老虎鉗1支、尖嘴鉗1支、手電筒3支
    、開口扳手2支、行動電話4具、遠傳ＳＩＭ卡2片、泛亞Ｓ
    ＩＭ卡1片、套筒扳手1支、鑰匙1串5枝，均為共同被告梁錫
    和所有，供渠等犯罪所用之物之事實，業據共同被告梁錫和
    於警詢中陳明在卷，應依刑法第38條第1項第2款宣告沒收。
據上論結，應依刑事訴訟法第299條第1項前段，刑法第2條第1項
前段、第346條第1項、第38條第1項第2款，修正前刑法第28條、
第322條、第55條、第56條，竊盜犯贓物犯保安處分條例第3條第
1項、第4條，罰金罰鍰提高標準條例第1條前段，判決如主文。
本案經檢察官丙○○到庭執行職務。
中    華    民    國    99    年    5     月    25    日
                  刑事第一庭    法  官  鄭銘仁
以上正本證明與原本無異。
如不服本判決應於收受本判後10日內向本院提出上訴書狀，並應
敘述具體理由。其未敘述上訴理由者，應於上訴期間屆滿後20日
內向本院補提理由書狀（均須按他造當事人之人數附繕本）「切
勿逕送上級法院」。
                                書記官  郭勝華
中    華    民    國    99    年    5     月    27    日
附記：
中華民國刑法第346條（恐嚇取財得利罪）
意圖為自己或第三人不法之所有，以恐嚇使人將本人或第三人之物交付者
，處六月以上五年以下有期徒刑，得併科一千元以下罰金。
以前項方法得財產上不法之利益，或使第三人得之者，亦同。
前二項之未遂犯罰之。
修正前中華民國刑法第322條
以犯竊盜罪為常業者，處一年以上七年以下有期徒刑。

司法院資訊處製作；財團法人民間司法改革基金會備份。
